【裁判字號】    98,交聲,1793
【裁判日期】    980731
【裁判案由】    聲明異議
【裁判全文】
臺灣高雄地方法院交通事件裁定        98年度交聲字第1793號
    原處分機關  高雄市政府交通局
    異  議  人  甲○○
上列異議人因違反道路交通管理處罰條例案件，對於高雄市政府
交通局於民國98年6 月12日所為之裁處（高市交裁字第裁32-B00
000000號） ，聲明異議，本院裁定如下：
    主  文
原處分撤銷。
甲○○不罰。
    理  由
一、異議意旨略以：異議人即受處分人（下稱異議人）甲○○於
    民國98年4 月12日2 時38分許，駕駛車號3916-JM 號自小客
    貨車（下稱本件車輛），行駛於高雄市○○路沿線左營區○
    ○○路沿線，遭員警以「2 輛以上汽車佔道、競馳危險駕車
    」為由開單逕行舉發，惟異議人駕駛本件車輛因不熟高雄市
    路況，乃與其他友人所駕駛共計約11輛車依序併行在高雄市
    ○○路段內側、中間車道，並無競駛之行為，員警蒐證時並
    未以科學儀器檢測車速，無具體證據證明異議人之駕駛行為
    有何超速、競駛之危險行為，尚難僅憑錄影蒐證畫面中之車
    輛依序於相鄰車道併行，即認定異議人有危險駕駛之行為，
    爰依法聲明異議等語。
二、按2 輛以上之汽車共同在道路上蛇行或以其他危險方式駕車
    或在道路上競駛、競技者，處汽車駕駛人3 萬元以上9 萬元
    以下罰鍰，並當場禁止其駕駛及吊銷其駕駛執照；汽車駕駛
    人有第3 項行為者，並吊扣該汽車牌照3 個月；汽車駕駛人
    ，違反第3 項規定者，應接受道路交通安全講習；汽車駕駛
    人，曾依前開規定吊銷駕駛執照者，3 年內不得考領駕駛執
    照，道交條例第43條第3 項、第4 項前段、第5 項前段、第
    24條第1 項第3 款、第67條第2 項前段分別定有明文。次按
    法院受理有關交通事件，準用刑事訴訟法之規定，道交條例
    第89條前段亦有明定。故法院於審理行為人違反道交條例之
    案件，為事實之認定時，如就原處分機關所認定之行為人違
    規事實仍有合理之懷疑，即應依刑事訴訟法之罪疑有利於被
    告之原則，對受處分人為有利之認定。
三、經查：
（一）本院依職權當庭勘驗舉發錄影光碟，勘驗結果認：「
      02'12"畫面中央處可見一群人聚集。
      04'22"錄影之員警駛經聚集車輛，誦唸聚集車輛之車牌號
            碼。
      05'07"員警有唸及「3916-JM 」車牌，但畫面無拍攝到。
      10'17"可見數輛車併列停於外側車道等紅燈。
      10'26"倒數第二輛之黑色自小客車車牌似為「XXXX-JM 」
            。
      10'30"併列之數輛車開始往前行駛。
      10'36"員警計數車輛之數目，數至第九輛時（10'50"）有
            唸出車牌號碼「3916-JM 」，畫面之車牌則太模糊
            無法辨識。
      11'20"可見前述之數輛車仍併列行駛於外側車道。
      13'12"有2 、3 台非本案之車輛闖紅燈。
      15'04"內外側車道有數輛車併排行駛。
      15'13"一輛黑色自小客車於雙白線任意變換車道。
      15'20"數輛車仍併排行駛於地下道。
      15'45"仍可見前述併排之車輛停等紅燈。
      16'20"併排車輛開始向前行駛，並持續併排。
      17'02"併排車輛中之數輛有變換車道之情形。
      17'40"前述車輛開上高速公路。
      19'20"於高速公路上，員警再次唸出「3916-JM 」之車號
            ，應為右前方之黑色自小客車車號。
      20'55"車輛分散行駛，有的向前，有的下交流道。」等情
      ，有本院勘驗筆錄1 份在卷可查（見本院卷第35、36頁）
      ，顯見異議人所駕駛之本件車輛與其他車輛行駛時，多有
      遵守交通規則停等紅燈，行駛方式僅有併排而未見有飆速
      、競技行駛等危險行為。
（二）雖前揭車輛行駛期間，有「2 、3 台非本案之車輛闖紅燈
      」等情，有前揭勘驗筆錄可佐，惟本件車輛與其他大部分
      之車輛均確實遵守交通規則停等紅燈，已如前述，則前開
      2 、3 台非本案之車輛之闖越紅燈危險駕駛行為，是否可
      遽認本件車輛有闖越紅燈之共同犯意聯絡，即有合理可疑
      ，基於罪疑唯輕原則，即應為有利異議人之認定，是此違
      規事實應係前開2 、3 台非本案車輛駕駛人之個人行為，
      尚與異議人無涉。
（三）又本件車輛與其他車輛於中正路上有併行占用車道、有4
      至5 部車輛跨越雙黃線而任意變換車道等情，除有蒐證錄
      影光碟外，業與證人即舉發員警乙○○於本院證述相符（
      見本院卷第34頁），然異議人所屬車隊計有11輛車，業經
      異議人自白如前，則該等車隊之數量頗多，在路面行駛時
      ，本可依規定在內、外側車道行駛，倘無刻意阻止其他車
      輛行駛之情，自難率認此行駛方式係屬占用車道，更有何
      危害交通安全之虞，自非危險駕駛，況本件車輛當時並無
      出現闖紅燈、跨越雙黃線等危險駕駛行為一節，亦經證人
      乙○○於本院審理中證述綦詳（見本院卷第35頁），本院
      尚難僅憑其他少數車輛有任意變換車道之情形，即推認本
      件異議人有危險駕駛之行為，況異議人並未因上開駕駛行
      為經移送台灣高雄地方法院檢察署偵辦或本院審理一節，
      有異議人之台灣高等法院被告前案紀錄表1 份在卷可查（
      見本院卷第18頁）。復觀之卷附蒐證錄影光碟，可知其他
      變換車道之車輛，係循序漸進之變換車道，並無快速切換
      方向置入另一車道，而使後方另一車道車輛反應不及之危
      險方式駕駛等情，有蒐證錄影光碟1 份附卷可按，是本院
      難以遽認該等車輛之變換車道行為屬危險駕駛。
（四）另本院當庭勘驗前揭蒐證錄影光碟，本件車輛係循序漸進
      方式駕駛，而員警錄影當時並未同時以科學儀器證實本件
      車輛之車速過高，則本件車輛是否超速駕駛，即有合理可
      疑，基於罪疑唯輕原則，即難認有超速駕駛之不利認定。
      至其他車輛（無積極證據證明包括本件車輛）固有在單向
      車道跨越雙黃線而任意變換車道、闖紅燈之情，誠屬另一
      違規之事實，非本件舉發之違規事實，自非本院所得審究
      ，併此敘明。
四、綜上，舉發單位所為之舉證，並無積極證據足資證明異議人
    確有前揭違規事實，基於罪疑唯輕原則，即難謂異議人有與
    其他10輛車共同在道路上以危險方式駕駛之違規行為。原處
    分機關對於異議人裁處3 萬元並吊銷駕駛執照，3 年內禁考
    ，及施以道路安全講習之處分，尚有未洽，應由本院將原處
    分撤銷，並另為不罰之諭知。
五、據上論斷，應依道路交通案件處理辦法第20條前段，裁定如
    主文。
中    華    民    國    98    年    7     月    31    日
                  交通法庭   法  官  何佩陵
以上正本證明與原本無異。
如不服本裁定，應於收受送達後5 日內向本院提出抗告狀。
中    華    民    國    98    年    7     月    31    日
                             書記官  鍾淑美


司法院資訊處製作；財團法人民間司法改革基金會備份。
